臺灣臺南地方法院民事判決　　　　　100年度家訴字第376號
原　　　告　台新國際商業銀行股份有限公司
法定代理人　蔡榮棟
訴訟代理人　何岳儒
複 代理 人　曾天邦
被　　　告　陳文誠
　　　　　　張麗
上列當事人間請求宣告改用分別財產制事件，本院於民國100年1
1月3日言詞辯論終結，判決如下：
    主      文
被告陳文誠與被告張麗應改用夫妻分別財產制。
訴訟費用由被告負擔。
    事實及理由
一、本件原告起訴主張略以：被告陳文誠分別於(1)民國93年7月6
    日偕同訴外人陳文常為連帶保證人向原告借款新台幣（下同
    ）28萬元整，立有房屋貸款申請書、本票各1紙，借款期限
    自民國93年7月16日至100年7月16日止、每月繳款1次共計84
    期、利息按年利率百分之18計算；(2)於93年3月12日向原告
    辦理代償卡借款290,000元整，立有代償卡申請書影本1紙，
    有關借款期限、繳息方式及利息、違約金之計算均詳載於申
    請書；上開貸款(1)於96年4月21日起，即未能依約對原告繳
    息，屢經催討無效，嗣經原告向鈞院聲請強制執行拍賣抵押
    物，迄今(1)尚餘本金211,530元正暨自96年4月21日起至清償
    日止年利率百分之18計算之利息；(2)尚餘本金308,476元正
    暨自94年8月30日起至清償日止年利率百分之15.99計算之利
    息，被告陳文誠對原告所負一切債務，即喪失期限之利益，
    原告自得逕向被告陳文誠一次請求清償債務。經查被告陳文
    誠國稅局財產及所得資料顯示，被告陳文誠名下無所得，財
    產僅1台1989年份車輛，因年份久遠屬無殘值，故已無可供
    執行。次查被告陳文誠與被告張麗，目前婚姻關係仍存在
    。經原告透過司法院法學資料檢索系統資料查詢，被告陳文
    誠與被告張麗2人迄今未向法院聲請辦理夫妻分別財產契
    約登記。揆之前揭事實說明，被告陳文誠向原告借款未依約
    清償，經原告取得執行名義後，尚有如前所述之本金、利息
    未獲清償，被告陳文誠名下財產不足清償原告債權。是原告
    爰依民法第1011條規定，訴請裁判被告陳文誠與被告張麗
    間之夫妻財產制改用分別財產制等語。
二、被告2人均到庭陳述以：對於原告之主張沒有意見等語。
三、得心證之理由：
（一）按夫妻未以契約訂立夫妻財產制者，除本法另有規定外，
      以法定財產制為其夫妻財產制，民法第1005條定有明文。
      次按債權人對於夫妻一方之財產已為扣押，而未得受清償
      時，法院因債權人之聲請，得宣告改用分別財產制，民法
      第1011條亦規定甚明。而所謂未得受清償，包括全無可扣
      押之物或所扣押之物數量不足及所扣押之財產不足清償該
      為扣押之債權人債權等情形，最高法院89年度臺上字第85
      4號判決可資參照。
（二）經查，原告主張被告陳文誠積欠其債務，經原告向法院聲
      請對被告陳文誠所有之財產強制執行扣押，然經執行結果
      ，發現之財產，執行後所得之數額不足清償債權，而經本
      院民事執行處依法核發債權憑證予原告，且被告2人婚姻
      關係現仍存續中，被告2人並未約定夫妻財產制，故應以
      法定財產制為被告2人之夫妻財產制之事實一節，業據原
      告提出台新國際商業銀行房屋貸款申請書、本票、台新銀
      行代償卡專用申請書、本院96年11月1日南院雅95執南字
      第27285號債權憑證、調件明細表、戶籍謄本、司法院法
      人及夫妻查詢系統之查詢結果等影本各1件為證，復為到
      庭之被告2人所不爭執，本院依上開證據為調查斟酌之結
      果，認原告主張之上開事實，可信為真實。揆諸前開規定
      ，本件原告依民法第1011條之規定，訴請宣告被告2人之
      夫妻財產制應改用分別財產制，當屬有據。
（三）綜上所述，本件原告依民法第1011條之規定，訴請宣告被
      告2人之夫妻財產制應改用分別財產制，洵屬有據，應予
      准許。
四、據上論結，本件原告之訴為有理由，依民事訴訟法第78條、
    第85條第1項，判決如主文。
中    華    民    國    100    年    11   月    17    日
                  家事法庭法  官  楊佳祥
以上正本證明與原本無異。
如對本判決上訴，須於判決送達後20日內向本院提出上訴狀，並
應附具繕本並繳納上訴費用。如委任律師提起上訴者，應一併繳
納上訴審裁判費。
中    華    民    國    100    年    11   月    17    日
                          書記官  葉芳如